臺灣板橋地方法院民事判決　　　　　　　95年度訴字第1413號
原　　　　　告　丁○○
訴 訟 代 理 人　乙○○
被　　　　　告　丙○○
　　　　　　　　甲○○
共同訴訟代理人　郭登富律師
　　　　　　　　王耀安律師
上列當事人間請求侵權行為損害賠償事件，於中華民國96年6 月
14日言詞辯論終結，本院判決如下：
    主          文
原告之訴及假執行之聲請均駁回。
訴訟費用由原告負擔。
    事 實 及 理 由
壹、當事人之主張：
一、原告方面：
    聲明：被告應連帶給付原告新臺幣（下同）58萬元，及自起
    訴狀繕本送達翌日起至清償日止按週年利率百分之五計算之
    利息。並陳明原告願供擔保以代釋明，請准宣告假執行。
    其陳述及所提出之證據如下：
(一)於民國91年7 月間由被告丙○○取得王宏數位科技股份有限
    公司股票，再由被告甲○○、施玲枝（已撤回）宣稱王宏公
    司營運良好，每股盈餘達4 元，91年第4 季上櫃或上市，直
    到10月份打電話到公司方知公司已停機、搬離，由於所給的
    資料全都作假，原告誤信，依當初所指定帳號匯款58萬元到
    林英貴（已撤回）戶頭內，92年初曾與被告見面，被告說大
    不了被關，沒多久就出來，有什麼好怕。
(二)被告甲○○於筆錄中稱在長榮投顧擔任副理一職，後來到太
    平洋產經公司擔任副理，而太平洋產經公司不是公司是被告
    丙○○個人工作室，被告甲○○所說純屬謊言，於所附名片
    影印本就是太平洋產經公司副理杜雨樺（即甲○○的化名）
    。被告丙○○於受訊筆錄中稱，忠孝東路為他個人看盤工作
    室，沒有僱用其他員工，沒有掛任何頭銜，而於卷證內均有
    詳細記載證人施玲枝的供詞，施玲枝坦承為丙○○所有的太
    平洋產經公司職員，施玲枝等稱丙○○為顧問，並有十幾名
    員工及一名副理名字叫甲○○，也坦承犯意及經過，以及被
    告丙○○當時所給予賣一張王宏股票的佣金酬勞（施玲枝的
    判決書均有詳細記載）。被告丙○○在程序庭向法官答及有
    向施玲枝及甲○○等人說91年第4 季時，王宏要上櫃，爾後
    又說沒有，被告丙○○又向法官謊稱91年間王宏坊間股價為
    58-60 間，也有問到65的價格，這是被告丙○○自己亂掰的
    ，當時有自稱為中華開發的員工打電話來要收購王宏股票，
    此人亦是講65這個價錢，此後就沒消息了，杜小姐後來有打
    電話至中華開發問，才知此人是冒充的，目的在於要我們買
    王宏股票的人再買更多的王宏股票，而王宏公司91年開股東
    會時還虧損8000多萬，坊間哪來65的價格。被告丙○○所說
    ，林英貴誠泰帳戶是做股票交割用，為何要在王宏事發後一
    星期內於91年11月20日左右結清？林英貴怎會不知？結清帳
    戶不是要本人辦理嗎？此帳戶自91年5 月28日開戶至91年11
    月20日左右結清止，此戶頭均無股票交割金額所得存入，可
    見被告丙○○所說純為脫罪之詞。被告丙○○、甲○○只承
    認犯證券交易法罪行，不承認欺騙行為，目的只是要讓法官
    認為被告犯後的悔意，只是想避重就輕的認罪了事。被告辯
    護人所說原告所附錄音帶為剪接並不是完整的，無法證明被
    告的惡性，因錄音帶要翻譯成文字，於是把重要對話內容錄
    成1 卷，原版錄音帶共有4 卷之多，在對話內也並無被告甲
    ○○所說的，故意講話刺激導致被告講出不自由意志的話，
    被告甲○○所講的均屬想規避刑責的不實言語。被告丙○○
    稱自己有蒐集一百多張投資未上市股票，被告丙○○所提出
    的未上市股票影本均無過戶他的名下，均是被告丙○○買賣
    未上市股票時所賣剩的，並不是如他所說的投資。被告丙○
    ○從事買賣未上市股票所得後，隨即至澳門換成外幣鎖在銀
    行保險箱中，意謂明知自己作法是違法行為後而行洗錢的動
    作？並不是被告丙○○所說的，有經濟壓力才把股票賣出，
    請查丙○○91年5 月至11月間丙○○出入境澳門紀錄。被告
    丙○○、甲○○筆錄中說詞反復，爾後聘請律師為代理人說
    詞才統一，被告代理人說原告有與人論及買賣150 元價格並
    不低於所買到的價格，而這150 元的價格是當初甲○○跟原
    告講的，原告誤信甲○○的話，正好有一個假冒中華開發的
    人員，打電話來要收購王宏股票，被告甲○○說65不要賣，
    跟他談150 元才賣，原告是誤信甲○○的話，才會談到這個
    價格，不然哪來我們憑空講這個價格，被告代理人若這樣就
    硬要講成王宏股票有此價格，未免太扯了。被告丙○○都是
    以同樣的方法須設公司行號，在騙人購買未上市股票或外匯
    （附上被告丙○○以相同方式用虛設的公司行號「華揚國際
    金融顧問有限公司」作境外美金交易的和解書及委任書），
    此事件後來經當事人向玉山銀行查知，丙○○在銀行所開設
    是個人帳戶，並不是公司帳戶，但為了讓當事人簽委任授權
    書，竟然用虛設的公司行號「華揚國際金融顧問有限公司」
    來騙取當事人的委任書，幫當事人炒作外匯，此和解書當然
    與本案無關，但足以證明被告丙○○都是以相同方式騙人，
    被告丙○○在庭上解釋，是透過介紹方式，事實上，此和解
    書是被告丙○○公司的小姐提供，而和解書的當事人正是此
    位小姐的親姨媽，據此位小姐轉述，在和解的過程中，受到
    被告丙○○的驚嚇現已搬家，所以才會10萬元美金損失草草
    以80萬元台幣和解，被告公司的小姐都讓被告丙○○欺騙，
    導致親人的損失，被告丙○○仍解釋成因受國際事件而虧損
    ，明明就是不把別人的錢當錢看，一毛買進一毛賣出，用別
    人的錢炒作而賺取銀行所給的利潤，以致當事人很快速的在
    短短時日所存進的10萬元美金剩下台幣1400多元，可證明被
    告丙○○騙人方式一致性。
(三)刑事判決是判決被告有罪，並不是無罪認定，被告的欺騙行
    為及拿不實的資料使原告陷於錯誤，以高價購買王宏股票是
    存在的事實。被告說王宏股票出讓人均不是被告丙○○的名
    字，如果是被告自己投資應會過戶在他名下，原告發現被告
    未賣完的王宏股票剩下4 張並不是被告所講的約10張，也是
    未過戶於被告名下，被告只有蓋章，此動作讓原告懷疑被告
    只是為了要矇騙刑事庭的法官，被告丙○○所提的歷年來投
    資未上市股票的影本，那應是被告丙○○所賣剩餘的股票，
    也有可能是項凌佶宏借來的。被告所提的所謂遠景看好的訊
    息，經原告閱卷後才知均是網路資料，是原告沒看過的資料
    ，也不是當初寄給原告的資料，若當初被告甲○○是寄這些
    網路資料給原告，所有原告均說連一張都不會買，被告丙○
    ○所提王宏公司是賺錢的財報是91年單月份的盈餘，王宏公
    司91年的財報是虧損，期末累積虧損82,008,524元，原告等
    也向王宏公司要了一份89及90年的財報也是虧損的，王宏公
    司90年底虧損5,000 多萬元，怎麼可能在第一季由虧轉盈賺
    800 多萬元？被告所提的從網路下載的資料下載日期均塗掉
    ，若不是被告臨時下載，為何要把日期塗掉，被告聲稱自己
    是未上市股票長期投資者，怎可能只憑王宏公司91年單月的
    盈餘就買273 張王宏股票？273 張的股票是由受害者股東名
    冊統計者，與王宏公司所作的初步統計是吻合的，當初甲○
    ○若是寄這份資料給原告等，原告等一張也不會買。原告等
    於91年11月透過上揚實業有限公司的未上市買賣盤商詢問，
    上揚實業有限公司給原告的答覆是，王宏公司有人掛要賣，
    但價格只有6 元，而且還無法成交，上揚實業有限公司也幫
    原告搜尋王宏公司資料寄給原告，信封郵戳為91年11月25日
    ，所以被告丙○○所說的91年間，坊間價格為大約58至60元
    之間，也有問到65元的價格，根本不實。被告丙○○、甲○
    ○及林英貴的帳戶均無股票交割款項，應該是洗錢手法。證
    人陳伊麒在庭訊及調查時陳述，給被告甲○○的資料有些是
    被更改過的，而且被告丙○○、甲○○寄給原告的資料也有
    未提上法庭的，證人陳伊麒當面告訴原告說，王宏公司的基
    本資料不是他給的，很多資料一紙有兩種字體的均是被更改
    過的，承銷商打報告不會一張紙裡有兩個字體。被告丙○○
    在檢察事務官訊問時，也坦承資料經過他剪輯而成。由被告
    甲○○與原告等之談話可知被告自始即知自己違法行為，自
    始即存心詐騙。被告等為取信原告等，使原告等誤認王宏公
    司股票很熱門而產生購買意念，還向原告等謊稱中華開發、
    中華電信等大企業也有收購王宏公司股票，事實上中華開發
    、中華電信等大企業根本沒有購買過王宏股票，可見被告等
    所述不實，使原告陷於錯誤而以高價購買王宏公司股票，其
    蓄意欺騙行為甚為明確。
(四)證期局也證明王宏公司無申請上櫃，豐銀證券也證明並無輔
    導王宏公司上櫃，被告丙○○更有承認王宏公司基本資料是
    他製作，被告製作這份假的王宏公司上櫃資料，使原告陷於
    錯誤，而王宏公司91年並無接受券商輔導，因此91年第4 季
    根本不可能上櫃，所以被告製作這份資料是不實的，原告也
    因被告製作這份不實的資料才陷於錯誤，拿錢出來購買王宏
    公司股票，這與投資無關。
(五)證據：提出臺北73支郵局92年3 月21日第626 號存證信函、
    臺灣板橋地方法院檢察署93年度偵字第17928 號檢察官起訴
    書、錄音帶、和解書、委託聘任授權書、筆錄節本、臺灣臺
    北地方法院檢察署93年度偵字第10041 號檢察官聲請簡易判
    決處刑書、王宏數位科技公司資料、豐銀證券成立記者說明
    會、Set Top Box 產品製造契約書、中華電信寬頻多媒體服
    務策略聯盟契約書、股票上櫃（市）輔導契約、名片、新竹
    國際商業銀行匯款副通知書、王宏數位科技股份有限公司股
    票轉讓登記表、王宏數位科技股份有限公司九十一年度營業
    報告書、訊問筆錄、股票簽證查詢、公司名稱查詢、公司基
    本資料查詢、誠泰銀行存摺存款對帳單、誠泰銀行存摺存款
    業務往來約定書、誠泰商業銀行92年5 月22日誠泰銀（山）
    字第92012 號函、行政院金融監督管理委員會證券期貨局94
    年1 月11日證期一字第0940101061號函等影本為證據。
二、被告方面：
    聲明：請求駁回原告之訴及假執行之聲請；並陳明如受不利
    之判決，願供擔保請求免為假執行。
    其陳述及所提出之證據如下：
(一)本件被告於刑事部分，業經地院及高院刑事庭認定被告並不
    構成刑事詐欺罪確定，合先敘明。
(二)本件原告所提侵權行為損害賠償之附帶民事訴訟，係主張被
    告涉犯刑事詐欺罪為請求權基礎，渠等於96年4 月2 日及96
    年5 月17日之書狀中一再主張被告有施用詐術而致自己陷於
    錯誤，然股票之市場價金本有高高低低，依各股之獲利能力
    及市場環境之變更，隨時會有變化，故斷難遽認被告出售王
    宏股票價金之較高，屬施用詐術之行為。本件原告所主張之
    事實及理由部分，均於刑事庭有所陳述，且業經刑事庭法官
    予以審理判認，然原告卻仍於狀內為不滿被告為何未涉有詐
    欺之表示，原告既已知被告未涉有詐欺罪嫌，卻仍向被告等
    二人提起侵權行為損害賠償之訴訟，是原告之主張實屬無由
    ，依刑事訴訟法第503 條第1 項「刑事訴訟諭知無罪、免訴
    或不受理之判決者，應以判決駁回原告之訴」規定，鈞院依
    法自應予以駁回。
(三)證據：提出臺灣高等法院96年1 月9 日95年度上易字第1429
    號刑事判決、臺灣板橋地方法院95年4 月14日94年度易字第
    580 號刑事判決等影本為證據，
貳、本院依職權調取臺灣板橋地方法院94年度易字第580 號刑事
    案件偵審全卷。
參、得心證之理由：
一、本件原告主張其因原告之詐欺而陷於錯誤，以高價購買被告
    推介之第三人王宏數位科技股份有限公司之股票，而受有前
    述損害，因主張依侵權行為損害賠償之法律關係，請求被告
    賠償其損害等語；但為被告所否認，並以關於被告等所涉之
    詐欺罪嫌，業經刑事庭判決無罪確定等語資為抗辯。經查，
    本件原告所指被告等涉嫌詐欺罪嫌之事實，前經檢察官提起
    公訴，此有臺灣板橋地方法院檢察署93年度偵字第17928 號
    檢察官起訴書影本在卷可參（見本院94年度附民字第126 號
    卷第6 至10頁），然被告二人所犯違反證券交易法部分之行
    為固經本院刑事庭判處罪刑，惟就被告二人所涉之詐欺罪嫌
    部分，雖原告主張被告二人係明知王宏公司經營不善，處於
    虧損狀態，仍捏造王宏公司不實之經營成效及發展，而向原
    告推銷王宏公司股票，使原告陷於錯誤而出資購買王宏公司
    股票，惟據證人陳伊麒於本院刑事庭審理時所稱，被告提供
    與原告之關於王宏公司之王宏公司數位市場前景評估、王宏
    公司記者會說明及合作夥伴、中華電信MOD 市場評估計畫、
    王宏公司與中華電信MOD 合作計畫書影本1 份、王宏公司與
    豐銀證券公司的輔導契約書、中華電信與王宏公司簽約契約
    書、王宏公司與信音公司簽約契約書、王宏公司預估損益表
    及豐銀證券公司評估報告、王宏公司成立多媒體營運中心記
    者會等文件（見本院刑事卷第49-92 、122-143 頁），及訴
    外人杜驈庭於93年12月13日當庭提出由檢察官裁示附卷之王
    宏公司簡介、豐銀證券成立記者說明會、Set Top Box 產品
    製造契約書、中華電信寬頻多媒體服務策略聯盟契約書等文
    件（見94年度偵字第17928 號卷第124-134 頁），均係由當
    時豐銀證券公司負責輔導王宏公司上櫃之承銷部襄理陳伊麒
    提供予被告甲○○（見本院刑事卷第228- 230頁），雖原告
    主張被告所寄給原告之資料並非被告於刑事程序中所提出之
    資料，但原告又未能提出足以證明被告所提出之資料與刑事
    程序中由被告提出之資料有何出入；且據王宏數位科技公司
    之財務報告，該公司91年第1 季確有獲利，亦經豐銀證券公
    司加以評估，關於王宏公司91年度每股盈餘可達4 元，且中
    華開發銀行也計劃要買王宏公司的股票等情事，亦為陳伊麒
    告知被告甲○○而來，被告既因聽聞證人陳伊麒所述而得知
    上述情節，其並非由被告捏造而生者，則堪認定；至於該年
    度結束後，王宏數位科技公司卻發生虧損，乃因該公司與中
    華電信公司之MOD 合作案失敗所致，而王宏數位公司前曾有
    由豐銀證券輔導上櫃，後因故未履行一節，亦經證人許芳銘
    於本院刑事庭審理時陳述明確，至於股票交易價格部分，由
    於未上市或上櫃之股票無集中公開市場之交易，交易資訊不
    足，自不能單依交易買賣價格認定有無詐欺之行為，故而關
    於原告於刑事程序中告訴被告涉嫌詐欺部分，業經本院刑事
    庭以該部分犯罪事實並無積極證據足以證明其真實，不能認
    定被告二人有犯詐欺罪名，但以因該部分與前揭違反證券交
    易法行為之有罪部分有牽連犯之裁判上一罪關係，故不另於
    判決主文為詐欺部分無罪之諭知，此有本院95年4 月14日94
    年度易字第580 號刑事判決影本在卷可參（見本院卷第49頁
    以下），嗣經檢察官對該刑事判決提起上訴，經臺灣高等法
    院判決駁回上訴而確定，亦有臺灣高等法院96年1 月9 日95
    年度上易字第1429號刑事判決影本附卷足參（見本院卷第47
    頁以下），並經本院調取該刑事案卷宗核閱屬實，則被告之
    上開抗辯應堪採信。
二、按當事人主張有利於己之事實者，就其事實有舉證之責任，
    但法律別有規定或依其情形顯失公平者，不在此限，民事訴
    訟法第277 條定有明文。本件原告主張其為被告二人所詐欺
    而受有損害，惟原告所指被告等二人所涉之詐欺罪嫌，雖未
    經刑事法院於刑事判決之主文為無罪之諭知，乃係因該部分
    於刑事程序中與有罪部分之犯罪事實間有牽連犯之裁判上一
    罪關係，故僅於判決理由中記載其不另為無罪諭知之理由，
    而不另於判決主文中為該部分無罪之諭知，然由上述刑事判
    決理由內之記載，已足以認定被告二人推銷王宏數位科技股
    份有限公司股票之行為，固有使原告之投資損失之情事，但
    其行為並無構成詐欺行為之事實，則原告主張被告二人有詐
    欺行為而使原告受有損害，因而主張被告二人應負侵權行為
    損害賠償責任一節，即非可採；至於被告二人所經營之「太
    平洋產經研究中心」之經營項目固未經主管機關核准而屬違
    法經營，但其違法經營特許行業之行為並非當然屬於對原告
    詐欺之行為，原告自無據以作為其請求被告負侵權行為損害
    賠償責任之依據。從而，原告主張依據侵權行為損害賠償之
    法律關係，請求被告二人連帶賠償其58萬元及自起訴狀繕本
    送達翌日起至清償日止按法定利率週年利率百分之五計算之
    利息，自屬無理由，應予駁回。原告假執行之聲請，因訴之
    駁回而失所附麗，應併予駁回。
肆、本件事證已臻明確，兩造其餘主張及攻擊防禦方法與證據，
    經本院斟酌後，與本件判決結果已不生影響，故不一一論列
    ，附此敘明。
伍、結論：原告之訴為無理由，依民事訴訟法第78條判決如主文
    。
中　　華　　民　　國　　96　　年　　6 　　月　　28　　日
            民事第一庭  法  官  許  瑞  東
以上正本證明與原本無異
如對本判決上訴，須於判決送達後20日內向本院提出上訴狀
中　　華　　民　　國　　96　　年　　6 　　月　　28　　日
          ‧              書記官  賴  玉  芬
